臺灣高等法院刑事判決　　　　　 　　93年度上訴字第3566號
　　上　訴　人
　　即　被　告　甲○○
　　指定辯護人　曾桂釵律師
上列上訴人因強盜案件，不服台灣基隆地方法院93年度訴字第34
2 號，中華民國93年11月4 日第一審判決（起訴案號：台灣基隆
地方法院檢察署93年度偵緝字第141 號）提起上訴，本院判決如
下：
    主  文
原判決撤銷。
甲○○共同意圖為自己不法之所有，攜帶兇器，以強暴至使不能
抗拒，而取他人之物及使其交付，累犯，處有期徒刑陸年。西瓜
刀壹把沒收。
    事  實
一、甲○○於民國八十九年至九十一年間，因過失傷害、贓物、
    毒品危害防制條例案件，經台灣基隆地方法院判處有期徒刑
    六月、五月、六月，嗣定應執行刑為有期徒刑一年三月，於
    九十二年六月二十七日執行完畢，仍不知悔改。其與邵明德
    （另經原審法院判處有期徒刑六年確定）係朋友關係，邵明
    德因缺錢花用，提議強劫財物。邵明德與甲○○乃基於共同
    之犯意，意圖為自己不法之所有，於九十三年三月六日晚上
    十時許，邵明德攜帶西瓜刀一把，在基隆市○○路與孝二路
    口旁攔乘乙○○所駕駛之三八七─ＬＥ號營業用小客車（計
    程車），二人坐於後座，假稱要前往基隆市中華貨櫃場。途
    經基隆市○○路與尚仁街口附近，邵明德取出西瓜刀抵住乙
    ○○之頸部，以此方式施強暴，其間乙○○以手擋刀，致其
    右手大姆指韌帶斷裂、左手中指撕裂傷（傷害部分未經告訴
    ），致使乙○○不能抗拒，命乙○○靠邊停車，甲○○自後
    座下車，趨前開啟駕駛座車門，命乙○○移至右前座，甲○
    ○則坐在左前駕駛座。乙○○依邵明德之命，交出現金約新
    台幣（下同）九百元，邵明德並自後座將乙○○腰間之ＮＯ
    ＫＩＡ牌三三一０型行動電話一具強行取走。甲○○則駕駛
    計程車駛至中華貨櫃場，命乙○○下車，邵明德並將車內零
    錢罐之銅板約六百元強行取走。甲○○續駕駛該計程車至基
    隆市大華橋旁棄置後逃逸，所得金錢二人花用殆盡。該行動
    電話，則由甲○○取得，交予友人廖敏宏（贓物部分另經原
    審判處拘役五十日）出售於優美通訊行尤朱美燕。經警依該
    行動電話通聯紀錄，循線查獲。而甲○○逃匿，經通緝始為
    警緝獲。
二、案經基隆市警察局第二分局報請台灣基隆地方法院檢察署檢
    察官偵查起訴。
    理  由
一、訊據上訴人即被告甲○○矢口否認有強盜之犯行，辯稱當天
    與邵明德共同搭乘乙○○之計程車，車行途中，邵明德突拿
    出西瓜刀強盜被害人財物，我並出言制止，事前並不知情，
    也未共謀，本件強盜行為，係邵明德一人所為云云。
二、然查：
（一）右開犯罪事實，迭據被害人乙○○於警訊及偵、審中指訴
      被搶劫之經過綦祥，其於原審並以證人
      駕駛車號三八七─ＬＥ的計程車，開到孝二路、忠三路口
      ，有兩人向我攔車，我停車載客，二人都坐在後座，告訴
      我要到八德路的中華貨櫃，我走高速公路到八堵交流道下
      轉八德路，在過去涵洞的路口（基隆市○○路、尚仁街口
      ），一人從右後方拿刀抵住我的脖子，我用右手去擋刀，
      結果右手大姆指被刀割斷手筋，脖子只有紅色的痕跡沒有
      破皮，刀壓住我時無法抵抗，其中一人下車，打開駕駛座
      ，要我從車內挪位到副駕駛座，我挪位後，下車的人就坐
      到駕駛座上說『我是要你的錢，不是要你的車』，開車的
      人看到我大姆指流血，還罵後方持刀者說『幹什麼，把人
      弄到流血』，並要求後面的人拿車後座的衛生紙讓我包住
      止血，開車的人接著要我把錢拿出來，我將上衣口袋內紙
      鈔九百元交給他們（不記得交給何人），開車的人接著問
      我『零錢在何處』，我表示放在排檔桿的罐子內，開車的
      人沒有伸手拿，持刀的人從後面伸手搜我的身體，摸到掛
      在腰間的手機就拿走，後來開車的人要我下車，並說要把
      車開到七堵的大華橋，我要求對方不要開那麼遠，至少載
      我一段路途，後來開車的人就將車開到中華貨櫃場後叫我
      下車，我下車後往七堵大華橋走，看到我的車子停在橋旁
      ，車內的零錢約六百元已經不在了，車子內部有被翻動過
      ，副駕駛座的置物箱及扶手置物箱都被打開」等語（見原
      審九十三年訴字第二一一號卷第七十四頁至第七十五頁）
      。並明指坐到前座未持刀之人為被告甲○○無訛（見原審
      九十三年訴字第三四二號卷第一○五頁）。被害人遭受強
      盜強暴行為，以手擋西瓜刀，受有右手姆指韌帶斷裂、左
      手中指撕裂傷，亦有財團法人長庚紀念醫院九十三年三月
      十二日診斷證明書一份、被害人乙○○手部受傷照片一幀
      （見九十三年度偵字第一一九一號偵查卷第十九頁、第三
      十六頁）在卷可稽。
（二）共犯邵明德於九十三年三月十四日檢察官偵查中也坦承：
      「當天甲○○跟我們三人說，最近沒錢花，提議要搶劫，
      當時他有拿一支西瓜刀，約二、三十公分長，當時我們並
      未回應，晚上快九點時，他就邀我出去，他騎他的機車載
      我到孝三路福利中心，他停車後叫我跟他一起走，走到孝
      二路與忠三路口，甲○○攔了一部計程車，我們就上車，
      甲○○說要去中華貨櫃場，甲○○交給我一把西瓜刀，他
      說要搶劫，我就拿西瓜刀架在司機脖子上並叫司機不要動
      ，司機就將車子停下來，甲○○就到前座去搜刮財物，司
      機不知怎樣手碰到西瓜刀就受傷了，甲○○就叫司機下車
      ，並跟司機說我們會將車子停在七堵橋那裡，接著就將計
      程車開到大華橋那裡，我們二人就攔一部計程車回到鄭景
      文家」等語（見九十三年度偵字第一一九二號偵查卷第二
      十五頁）。嗣於九十三年五月二十五日檢察官偵訊中（見
      九十三年度偵緝字第一四一號偵查卷第三十六頁至第三十
      七頁）、九十三年五月二十七日檢察官偵訊中（九十三年
      度偵緝字第一四一號偵查卷第六十八頁至第六十九頁）均
      證稱其與被告甲○○確係出於共同強盜之犯意聯絡，而由
      伊持刀，由甲○○駕駛該營業小客車等情。關於甲○○持
      刀部分，邵明德已於九十三年五月二十七日檢察官偵查及
      原審中證稱實係由伊持刀，係為減輕罪責及求獲交保而指
      稱係甲○○持刀等語（見九十三年度偵緝字第一四一號偵
      查卷第六十八頁至第六十九頁、原審卷第一三九頁）。邵
      明德復於原審審理以證人身分作證：九十三年三月六日晚
      間，我與被告甲○○搭計程車，我將刀（刀是當天早上購
      買）放在計程車座位上，我叫甲○○將刀拿給我，由我拿
      刀架住司機，錢是我叫司機拿出來，行動電話一具也是我
      拿的，甲○○坐到駕駛座負責開車，總共得手現金一千五
      百元左右，由我與甲○○一起購物花用殆盡等語（見原審
      九十三年訴字第三四二號卷第一三七頁至一三九頁）與被
      害人所述之情節，均大致相符合。
（三）本案係警依據被害人被強盜之行動電話通聯情形，查至優
      美電器行，優美電器行之負責人尤朱美燕陳述係廖敏宏出
      售，廖敏宏再供出來自被告甲○○等情，為證人尤朱美燕
      、廖敏宏證述在卷，並有該行動電話之照片二幀、贓物認
      領保管收據一紙、中古手機買賣契約書一紙在卷可按。該
      手機買賣契約書上指紋三枚，經送請刑事警察局比對結果
      ，與該局檔存廖敏宏指紋卡之左姆指指紋相符，亦有內政
      部警政署刑事警察局九十三年三月十日刑紋字第○九三○
      ○五四三三九號鑑驗書一份附卷可查（附於九十三年度偵
      字第一一九一號偵查卷第二十八頁、第二十九頁、第三十
      七頁至第四十一頁）。證人廖敏宏於檢察官偵訊時另證稱
      ：「（問：甲○○有說手機何來？）沒有，但我跟他拿手
      機之前晚，他有說要跟『明德』出去拼錢，他們出去二、
      三小時之後回來，就有該支手機。（問：何時看到手機？
      ）他們二人拼錢回來時看到的，他們出去之前我沒有看到
      手機」、「當天甲○○與明德說要去拼錢，我未與理會，
      就去睡覺，睡到晚上十一、二點聽到機車聲，我到窗戶邊
      看，他們以手勢叫我下去並叫我開車載他們去大武崙」等
      語（九十三年三月十三日檢察官偵訊筆錄，見九十三年度
      偵字第一一九二號偵查卷第三十二頁、第三十五頁背面、
      第三十六頁正背面）。嗣於原審法院九十三年度訴字第二
      一一號強盜案件亦證稱：九十三年三月六日晚上七、八點
      時在鄭景文家中，伊聽見被告甲○○曾說要出去拼一條錢
      ，並找邵明德一起出去等語（見原審九十三年度訴字第二
      一一號卷第二十七頁及第八十頁），亦指證被告事先與邵
      明德共謀，並交付贓物手機等語。
（四）綜上所述，被告所辯，為卸責之詞，不足採信，其罪證明
      確，犯行足堪認定，應予依法論罪。
三、西瓜刀鋒利堅硬，且割傷被害人之手指甚深，屬兇器之一種
    。被告甲○○等持西瓜刀強盜，有刑法第三百二十一條第一
    項第三款之情形，核其所為，係犯刑法第三百三十條第一項
    之攜帶兇器強盜罪。被告甲○○與已判決確定之邵明德間有
    犯意之聯絡及行為之分擔，皆為共同正犯。被告前有事實欄
    所記載之犯罪科刑執行紀錄，其有期徒刑於九十二年六月二
    十七日執行完畢，有本院被告全國前案紀錄表在卷可按。於
    五年以內再犯本件有期徒刑以上之罪，為累犯，應依法加重
    其刑。被告所犯之罪法定最低本刑為七年以上有期徒刑，其
    雖有意強盜，但無意傷人，對被害人手指被割傷猶斥責共犯
    邵明德，並取紙供被害人包紮，並應被害人之請求將被害人
    搭載至距離棄車位置較近之地點，足見其天良未泯，被害人
    於原審審理時亦表示被告犯罪時尚有良心，而願原諒被告，
    而情節重大之共犯邵明德均減刑判處有期徒刑六年確定，則
    被告情輕法重，宣告法定最低度之刑，猶嫌過重，其犯罪之
    情狀，顯可憫恕，爰依刑法第五十九條之規定，減輕其刑（
    原審依刑法第五十九條減刑，檢察官並未上訴），並依法先
    加後減之。
四、原審對被告為有罪刑判決，固非無見。惟查：(一)被害人遭強
    盜強暴行為，其左手中指受有撕裂傷，原審誤為右手中指撕
    裂傷（見原判決第二頁第六行）。(二)原判決僅將證據名稱一
    一列舉，對該證據足以證明何事與案件有何關聯，未予說明
    記載，對案件並無審酌判斷，自有未合，而無可維持。被告
    上訴意旨，仍執前詞，否認犯罪，雖不足採，但原判決既有
    可議，自應由本院將之撤銷改判。審酌被告犯罪之動機、情
    節、手段、所生之損害、所得之財物、被害人表示原諒及犯
    罪後態度等一切情狀，乃量處如主文第二項所示之刑，以示
    懲儆。至西瓜刀一把，為共犯邵明德所有，供強盜犯罪所用
    之物，業據共犯邵明德供述明確，雖未扣案，惟並無任何證
    據足認業經滅失，仍應依刑法第三十八條第一項第二款宣告
    沒收。
五、據上論斷，應依刑事訴訟法第三百六十九條第一項前段、第
    三百六十四條、第二百九十九條第一項前段，刑法第二十八
    條、第三百三十條第一項、第四十七條、第五十九條、第三
    十八條第一項第二款，判決如主文。
本案經檢察官陳明光到庭執行職務。
中    華    民    國    94    年     1    月    26    日
                  臺灣高等法院刑事第二十三庭
                            審判長法  官  趙　功　恆
                                  法  官  李　春　地
                                  法  官  鄧　振　球
以上正本證明與原本無異。
如不服本判決，應於收受送達後十日內向本院提出上訴書狀，其
未敘述上訴之理由者並得於提起上訴後十日內向本院補提理由書
（均須按他造當事人之人數附繕本）。
                                  書記官  孫　佩　琳
中　　華　　民　　國　　94　　年　　1 　　月　　26　　日
附錄本案論罪科刑法條全文：
刑法第三百三十條第一項
犯強盜罪而有第三百二十一條第一項各款情形之一者，處七年以
上有期徒刑。
